臺灣新北地方法院刑事判決
110年度金訴字第896號
公  訴  人  臺灣新北地方檢察署檢察官
被      告  林素貞



上列被告因違反洗錢防制法等案件，經檢察官提起公訴（110年
度偵字第38932號），被告於本院準備程序中就被訴事實為有罪
之陳述，經詢問當事人意見，合議庭裁定由受命法官依簡式審判
程序獨任審理，本院判決如下：
    主  文
丁○○犯如附表「罪名及科刑欄」所示肆罪，各處如附表「罪名及
科刑欄」所示之刑。應執行有期徒刑壹年貳月。
    事  實
一、丁○○於民國110年7月29日起，基於參與犯罪組織之犯意，透
    過通訊軟體LINE，加入真實姓名年籍不詳、LINE暱稱「阿財
    」之成年男子（下稱「阿財」）與其他真實姓名年籍不詳之
    人所組成之三人以上，以施用詐術為手段，具有持續性、牟
    利性之有結構性詐欺集團犯罪組織（無證據證明有未滿18歲
    之人犯案，下稱本案詐欺集團），擔任提領詐欺所得贓款之
    工作（俗稱「車手」），約定報酬為每月底薪新臺幣（下同
    ）3萬6,000元另加獎金。丁○○與「阿財」、本案詐欺集團其
    他成員等人意圖為自己不法之所有，基於三人以上共同詐欺
    取財及掩飾或隱匿特定犯罪所得之去向、所在之洗錢犯意聯
    絡，先由該集團其他成員於如附表所示之時間、以如附表所
    示之詐騙方法，向甲○○等人施用詐術，致其等均陷於錯誤，
    分別依詐欺集團成員之指示，將款項匯入如附表所示帳戶（
    各被害人姓名、詐騙時間及方法、匯款時間、帳戶、金額等
    均詳如附表各編號所示），再由丁○○持上開帳戶之提款卡，
    於如附表編號1、2、4所示之提領時間、地點，在自動櫃員
    機提領如附表編號1、2、4所示之詐欺贓款後轉交詐欺集團
    其他成員，製造金流之斷點，而掩飾或隱匿上開犯罪所得之
    去向、所在；至如附表編號3所示匯入款項，丁○○未及提領
    ，即於110年8月6日10時50分許，在新北市○○區○○路00號前
    為警查獲，該次洗錢犯行因而未遂。
二、案經乙○○、己○○、戊○○訴由新北市政府警察局刑事警察大隊
    報告臺灣新北地方檢察署檢察官偵查起訴。
    理  由
一、按本件被告丁○○所犯均係死刑、無期徒刑、最輕本刑為3年
    以上有期徒刑以外之罪，其於準備程序就前揭被訴事實為有
    罪之陳述，經受命法官告知簡式審判程序之旨，並聽取公訴
    人、被告之意見後，本院認無不得或不宜改依簡式審判程序
    進行之處，爰依刑事訴訟法第273條之1第1項，裁定本件由
    受命法官獨任進行簡式審判程序，合先敘明。
二、上揭事實，業據被告於本院準備程序及審理時坦承不諱，核
    與證人即被害人甲○○、告訴人乙○○、己○○、戊○○於警詢時證
    述之情節相符，並有監視錄影畫面翻拍照片（被告提領詐欺
    贓款之畫面）、如附表所示帳戶之交易明細表（見偵卷第59
    -65頁）附卷可稽，足認被告自白與事實相符。又如附表編
    號3所示部分，告訴人己○○業因遭詐騙而將款項匯入由本案
    詐欺集團實際支配之帳戶，被告雖未及提領，惟此部分僅係
    未達掩飾該詐欺犯罪所得之本質及實際去向之結果，而就洗
    錢罪部分應論以未遂，至詐欺取財部分因款項已匯入詐欺集
    團掌控之帳戶內，而為其等支配之範圍，仍屬詐欺取財既遂
    。綜上所述，本件事證明確，被告犯行已堪認定，應予依法
    論科。
三、論罪科刑：
  ㈠按審酌現今詐欺集團之成員皆係為欺罔他人，騙取財物，方
    參與以詐術為目的之犯罪組織。倘若行為人於參與詐欺犯罪
    組織之行為繼續中，先後多次為加重詐欺之行為，因參與犯
    罪組織罪為繼續犯，犯罪一直繼續進行，直至犯罪組織解散
    ，或其脫離犯罪組織時，其犯行始行終結。故該參與犯罪組
    織與其後之多次加重詐欺之行為皆有所重合，然因行為人僅
    為一參與犯罪組織行為，侵害一社會法益，屬單純一罪，應
    僅就「該案中」與參與犯罪組織罪時間較為密切之首次加重
    詐欺犯行，論以參與犯罪組織罪及加重詐欺罪之想像競合犯
    ，而其他之加重詐欺犯行，祗需單獨論罪科刑即可，無需再
    另論以參與犯罪組織罪，以避免重複評價。是如行為人於參
    與同一詐欺集團之多次加重詐欺行為，因部分犯行發覺在後
    或偵查階段之先後不同，肇致起訴後分由不同之法官審理，
    為裨益法院審理範圍明確、便於事實認定，即應以數案中「
    最先繫屬於法院之案件」為準，以「該案中」之「首次」加
    重詐欺犯行與參與犯罪組織罪論以想像競合。縱該首次犯行
    非屬事實上之首次，亦因參與犯罪組織之繼續行為，已為該
    案中之首次犯行所包攝，該參與犯罪組織行為之評價已獲滿
    足，自不再重複於他次詐欺犯行中再次論罪，俾免於過度評
    價及悖於一事不再理原則。至於「另案」起訴之他次加重詐
    欺犯行，縱屬事實上之首次犯行，仍需單獨論以加重詐欺罪
    ，以彰顯刑法對不同被害人財產保護之完整性，避免評價不
    足（最高法院109年度台上字第3945號判決意旨參照）。準
    此，在本案110年12月10日起訴繫屬於本院前，被告並無因
    參與相同詐欺集團犯罪組織遭起訴之紀錄，此有臺灣高等法
    院被告前案紀錄表在卷可佐，則其於本案中首次加重詐欺犯
    行（即如附表編號1所示犯行）自應同時論以參與犯罪組織
    罪。
  ㈡是核被告所為，如附表編號1所示部分，係犯刑法第339條之4
    第1項第2款之三人以上共同詐欺取財罪、洗錢防制法第14條
    第1項（違反同法第2條第2款規定）之洗錢罪、組織犯罪防
    制條例第3條第1項後段之參與犯罪組織罪；如附表編號2、4
    所示部分，均係犯刑法第339條之4第1項第2款之三人以上共
    同詐欺取財罪、洗錢防制法第14條第1項（違反同法第2條第
    2款規定）之洗錢罪；如附表編號3所示部分，係犯刑法第33
    9條之4第1項第2款之三人以上共同詐欺取財罪、洗錢防制法
    第14條第2項、第1項（違反同法第2條第2款規定）之洗錢未
    遂罪。就如附表編號3所涉洗錢部分，公訴意旨認被告係犯
    洗錢防制法第14條第1項之洗錢既遂罪，尚有未合，惟起訴
    罪名同為「洗錢防制法第14條之洗錢罪」，僅行為態樣有既
    未遂之分，即無庸引用刑事訴訟法第300條規定變更起訴法
    條。
  ㈢按共同正犯，本係互相利用，以達共同目的，並非每一階段
    行為，各共同正犯均須參與。而共同實施犯罪行為，在合同
    意思範圍以內，相互利用他人之行為，以達其犯罪之目的，
    原不必每一階段行為均經參與，祇須分擔犯罪行為之一部，
    即應對於全部所發生之結果共同負責（最高法院72年度台上
    字第5739號判決意旨參照）；另按共同正犯之意思聯絡，原
    不以數人間直接發生者為限，即有間接之聯絡者，亦包括在
    內。如甲分別邀約乙、丙犯罪，雖乙、丙間彼此並無直接之
    聯絡，亦無礙於其為共同正犯之成立（最高法院77年度台上
    字第2135號判決意旨參照）。查被告雖未始終參與詐欺集團
    各階段之詐欺取財犯行，僅參與車手之工作，惟其與同集團
    其他成員間既為詐欺各被害人彼此分工，應認在合同意思範
    圍內，各自分擔犯罪行為之一部，並相互利用他人之行為，
    以達犯罪之目的，自應就詐欺取財犯行全部所發生之結果負
    責。被告與「阿財」、本案詐欺集團其他成員間就本案4次
    三人以上共同詐欺取財既遂、洗錢既遂或未遂等犯行均有犯
    意聯絡及行為分擔，皆應論以刑法第28條之共同正犯。
  ㈣如附表編號2所示部分，本案詐欺集團對告訴人乙○○施用詐術
    ，使其款項5次匯入該人頭帳戶之行為，及由被告4次提領匯
    入款項之行為，均係基於單一犯罪之決意，在密接之時、地
    為之，且侵害同一之財產法益，依一般社會健全觀念，各行
    為之獨立性極為薄弱，難以強行分開，在刑法評價上，以視
    為數個舉動之接續施行，合為包括之一行為予以評價，較為
    合理，應成立接續犯，僅論以一罪。
  ㈤如附表編號1所示部分，被告係以一行為，同時觸犯三人以上
    共同詐欺取財、洗錢、參與犯罪組織等犯罪構成要件不同之
    3罪，為想像競合犯，應依刑法第55條規定，從一重之三人
    以上共同詐欺取財罪處斷；如附表編號2至4所示部分，被告
    均係以一行為，同時觸犯三人以上共同詐欺取財、洗錢既遂
    或未遂等犯罪構成要件不同之2罪，亦均為想像競合犯，應
    各依刑法第55條規定，從一重之三人以上共同詐欺取財罪處
    斷。就附表編號1所示部分，被告參與犯罪組織之犯行雖未
    據檢察官起訴，然與該部分被訴三人以上共同詐欺取財犯行
    有想像競合犯之裁判上一罪關係，自為起訴效力所及，本院
    應併予審理。
  ㈥刑之減輕：
　⒈按犯洗錢防制法第14條、第15條之罪，在偵查或審判中自白
    者，減輕其刑，洗錢防制法第16條第2項定有明文。次按想
    像競合犯之處斷刑，本質上係「刑之合併」。其所謂從一重
    處斷，乃將想像競合犯組成之評價上數罪，合併為科刑一罪
    ，其所對應之刑罰，亦合併其評價上數罪之數法定刑，而為
    一個處斷刑。易言之，想像競合犯侵害數法益者皆成立犯罪
    ，論罪時必須輕、重罪併舉論述，同時宣告所犯各罪名，包
    括各罪有無加重、減免其刑之情形，亦應說明論列，量刑時
    併衡酌輕罪部分量刑事由，評價始為充足，然後依刑法第55
    條前段規定「從一重處斷」，非謂對於其餘各罪可置而不論
    。因此，法院決定處斷刑時，雖以其中最重罪名之法定刑，
    做為裁量之準據，惟於裁量其輕重時，仍應將輕罪合併評價
    在內（最高法院108年度台上字第4405、4408號判決意旨參
    照）。查被告就其加入本案詐欺集團擔任車手之事實，於本
    院準備程序及審理時坦承不諱，對於洗錢罪部分已在審判中
    自白，原應依上開規定減輕其刑，惟依前揭罪數說明，被告
    就上開犯行均係從一重論處三人以上共同詐欺取財罪，其所
    犯洗錢罪係屬想像競合犯其中之輕罪，揆諸上開說明，僅由
    本院於後述依刑法第57條量刑時一併衡酌該部分減輕其刑事
    由。
　⒉以本案犯罪情節而論，被告所為造成各被害人受有財物損失
    ，實無可取，固值非難，然考量被告於本案中擔任車手，所
    為均係聽從集團其他成員之指示，與上層謀劃及實際實行詐
    術者相比，其參與犯行之惡性較輕，且依卷內證據，無從認
    定被告已實際獲有犯罪所得（詳後述），被告於本院審理中
    已坦承犯行，復與被害人甲○○、告訴人乙○○調解成立，獲得
    其等原諒（告訴人己○○、戊○○則未到庭參與調解），此有調
    解筆錄、調解報到單在卷可憑，可見被告已努力填補部分損
    害，犯後顯有悔意，相較於其他加重詐欺之行為人或為主導
    首謀、長期大量犯案，肇致多數被害人鉅額款項遭詐騙，並
    從中獲取高額暴利、甚至完全拒絕賠償被害人等情形以觀，
    本案被告犯罪情節及所造成之危害程度，實屬較輕，依被告
    犯罪具體情狀及行為背景綜合觀之，所犯各罪若量處法定最
    低度刑即有期徒刑1年，仍嫌過重，而有情輕法重之情，衡
    情尚有可憫恕之處，爰均依刑法第59條規定酌減其刑。
　㈦爰以行為人之責任為基礎，審酌被告不思循正當途徑賺取財
    物，為圖不法利益而參與詐欺集團，負責車手之工作，助長
    詐騙犯罪風氣之猖獗，侵害各被害人之財產法益，並影響社
    會治安及風氣，所為實屬不該，惟念被告於本院審理中已坦
    承犯行（所犯洗錢部分符合減刑規定），並與被害人甲○○、
    告訴人乙○○調解成立，獲得其等原諒，犯後態度尚屬良好，
    且在詐欺集團中擔任之角色係屬底層，並非主導犯罪之人，
    兼衡其犯罪之動機、目的、手段、智識程度、家庭生活經濟
    狀況、各被害人所受損失等一切情狀，分別量處如主文所示
    之刑（詳如附表罪名及科刑欄所示），並定其應執行刑，以
    資懲儆。
　㈧不予宣告強制工作之說明：
　　按組織犯罪防制條例第3條第3項規定：「犯第1項之罪者，
    應於刑之執行前，令入勞動場所，強制工作，其期間為3年
    。」，就受處分人之人身自由所為限制，違反憲法比例原則
    及憲法明顯區隔原則之要求，與憲法第8條保障人身自由之
    意旨不符，經司法院大法官釋字第812號解釋自110年12月10
    日公布日起，失其效力。是被告所犯該條例第3條第1項後段
    之參與犯罪組織罪部分，爰不諭知強制工作之保安處分。
四、本案詐欺集團雖有與被告約定報酬為每月底薪3萬6,000元另
    加獎金，惟被告否認已因本案犯行實際取得報酬，且依卷內
    事證亦無證據足認其已實際取得報酬，或已獲取何種犯罪所
    得，故無從宣告沒收其犯罪所得，併此敘明。
據上論斷，應依刑事訴訟法第273條之1第1項、第284條之1、第2
99條第1項前段，洗錢防制法第2條第2款、第14條第1項、第2項
，組織犯罪防制條例第3條第1項後段，刑法第11條前段、第28條
、第339條之4第1項第2款、第55條、第59條、第51條第5款，刑
法施行法第1條之1第1項，判決如主文。
本案經檢察官丙○○提起公訴，檢察官王佑瑜到庭執行職務。
中　　華　　民　　國　　111 　年　　5 　　月　　11　　日
                    刑事第四庭    法　官  楊筑婷
上列正本證明與原本無異。
如不服本判決，應於判決送達後20日內敘明上訴理由，向本院提
出上訴狀 (應附繕本) ，上訴於臺灣高等法院。其未敘述上訴理
由者，應於上訴期間屆滿後20日內向本院補提理由書「切勿逕送
上級法院」。
                                 書記官　陳映孜　　　　　　　　　
中　　華　　民　　國　　111 　年　　5 　　月　　12　　日
附表（金額：新臺幣）         編號 被害人  詐騙時間 詐騙方法 匯款時間 匯入之人頭帳戶  匯款金額  提領時間、地點及金額 罪名及科刑 1 甲○○ 110年8月1日15時8分許 假冒姪子以電話表示更換電話並加入LINE後，向甲○○佯稱需錢急用云云，致甲○○陷於錯誤而匯款。 110年8月5日9時49分許 合作金庫銀行帳號000-0000000000000號帳戶 （戶名蔡守柔） 3萬元 110年8月5日10時許，在新北市○○區○○路0段00號統一超商水源門市，提領3萬元 丁○○三人以上共同犯詐欺取財罪，處有期徒刑柒月。 2 乙○○ （提出告訴） 110年8月3日12時48分許 先後假冒中華電信三重營業處員工、警員及主任，以電話與乙○○聯絡，佯稱其門號遭人盜辦，轉反詐騙專線，門號遭毒販洗錢使用，需設定銀行帳號網路功能云云，致乙○○與之聯繫後陷於錯誤，遭本案詐欺集團成員以網路銀行功能匯款及乙○○臨櫃匯款。 ①110年8月5日11時12分許 ②110年8月5日11時16分許 ③110年8月6日9時34分許 ④110年8月6日9時35分（起訴書誤載為45分）許 ⑤110年8月6日12時5分許（起訴書誤載為11時55分許） 中華郵政帳號000-00000000000000號帳戶 （戶名魏士智） ①5萬元   ②5萬元   ③5萬元   ④5萬元     ⑤10萬元 （共計30萬元） ⑴110年8月5日11時58分、59分許，在新北市○○區○○街0號永和郵局，先後提領6萬元、4萬元，共計10萬元 ⑵110年8月6日9時57分、58分許，在新北市○○區○○街000號中和南勢角郵局，先後提領6萬元、4萬元，共計10萬元（起訴書漏載此段提領經過） 丁○○三人以上共同犯詐欺取財罪，處有期徒刑拾月。 3 己○○ （提出告訴） 110年8月3日13時5分許 己○○登入L.BK全好貸網站，以LINE與對方聯繫後，暱稱「李惠靜」之人向己○○佯稱要貸款10萬元需先匯款7,100元作為法院保障款云云，致己○○陷於錯誤而匯款。 110年8月6日10時39分許 中華郵政帳號000-00000000000000號帳戶 （戶名魏士智） 7,100元 尚未領款（起訴書誤載已領款7,100元） 丁○○三人以上共同犯詐欺取財罪，處有期徒刑柒月。 4 戊○○ （提出告訴） 110年8月3日17時59分許 假冒姪子以電話表示更換電話並加入LINE後，向戊○○佯稱需錢急用云云，致戊○○陷於錯誤而匯款。 110年8月5日12時51分許 合作金庫銀行帳號000-0000000000000號帳戶 （戶名蔡守柔） 2萬元 110年8月5日13時許，在新北市○○區○○街0號全家便利商店，提領2萬元 丁○○三人以上共同犯詐欺取財罪，處有期徒刑捌月。 

附錄本判決論罪科刑之法條：
中華民國刑法第339條之4
犯第339條詐欺罪而有下列情形之一者，處1年以上7年以下有期
徒刑，得併科1百萬元以下罰金：
一、冒用政府機關或公務員名義犯之。
二、三人以上共同犯之。
三、以廣播電視、電子通訊、網際網路或其他媒體等傳播工具，
    對公眾散布而犯之。
前項之未遂犯罰之。
洗錢防制法第14條
有第2條各款所列洗錢行為者，處7年以下有期徒刑，併科新臺幣
5百萬元以下罰金。
前項之未遂犯罰之。
前二項情形，不得科以超過其特定犯罪所定最重本刑之刑。
組織犯罪防制條例第3條第1項
發起、主持、操縱或指揮犯罪組織者，處3年以上10年以下有期
徒刑，得併科新臺幣1億元以下罰金；參與者，處6月以上5年以
下有期徒刑，得併科新臺幣1千萬元以下罰金。但參與情節輕微
者，得減輕或免除其刑。